臺灣高等法院民事裁定　　　　　　　　 100年度抗字第1244號
抗　告　人　黃榮正
相　對　人　潘青
上列抗告人與相對人間假扣押事件，對於中華民國100年7月29日
臺灣板橋地方法院100年度事聲字第209號裁定，提起抗告，本院
裁定如下：
    主  文
抗告駁回。
抗告訴訟費用由抗告人負擔。
    理  由
一、抗告人於原法院主張：其與代表繼承人等之相對人，簽立土
    地買賣契約，並分別於民國87年5月27日、87年6月11日、87
    年5 月27日給付新臺幣（下同）220萬、180萬及20萬元買賣
    價金，詎相對人並未依約辦理所有權移轉登記，嗣抗告人另
    件訴訟和解而取得訴外人潘麗香、許潘秀英之權利後，抗告
    人自得依民法第541條或民法第173條第2 項準用規定，請求
    相對人交付伊因受任處理事務，所收取之應有部分比例之價
    款200萬元，上開債權經抗告人多次催告相對人返還，仍未
    履行，茲聞相對人有隱匿財產之情事，為此願提供擔保聲請
    假扣押，經原法院司法事務官裁定准許供擔保後為假扣押，
    相對人聲明異議。
二、原法院以：(一)按債權人就金錢請求或得易為金錢請求之請求
    ，欲保全強制執行者，得聲請假扣押。惟此項聲請，依民事
    訴訟法第526條第1、2項規定，對於請求及假扣押之原因應
    釋明之，如釋明不足，而債權人陳明願供擔保或法院認為適
    當者，法院始得定相當之擔保，命供擔保後為假扣押。而所
    謂「假扣押之原因」，依同法第 523條之規定，係指日後有
    不能強制執行或甚難執行之虞，或應在外國為強制執行之情
    形，如債務人浪費財產，增加負擔，或就財產為不利益之處
    分，將成為無資力之狀態，或將移住遠地、逃匿無蹤、隱匿
    財產等是。故依上開規定，債權人就請求及假扣押之原因，
    依法有釋明之義務，亦即須提出可使法院信其主張為真實之
    證據，必待釋明有所不足，而債權人陳明願供擔保或法院認
    為適當者，法院始得定相當之擔保，命供擔保後為假扣押。
    債權人不得未為任何釋明，而全以擔保代其釋明之責，且如
    釋明之不足無法由債權人供擔保以補足之，法院仍應駁回債
    權人之聲請，非一經債權人陳明願供擔保，即當然准為該項
    假扣押。次按同法第 284條規定，釋明事實上之主張者，得
    用可使法院信其主張為真實之一切證據，但依證據之性質不
    能即時調查者，不在此限。所謂因釋明而應提出法院能即時
    調查之證據，係指當事人於釋明其事實上之主張時，應同時
    提出可供法院得隨時進行調查之證據而言，故當事人如未同
    時提出供釋明用之證據，法院自無裁定限期命其補正之必要
    。(二)本件並未據抗告人提出相關佐證相對人有處分名下財產
    之事實，則抗告人未能就相對人有何浪費財產，增加負擔，
    或就其財產為不利益之處分，將成為無資力之狀態，亦或相
    對人將移往遠地、逃匿無蹤、隱匿財產等情，提出相關證據
    說明，自難認已盡釋明之責，再參酌前開說明，釋明不足之
    部分無法藉債權人供擔保以為補足時，法院仍應駁回債權人
    之假扣押聲請，非一經債權人陳明願供擔保，即當然准為該
    項假扣押。並是本件抗告人既未能就「假扣押之原因」提出
    足夠釋明，而不足部分亦無法藉供擔保以為補足，其聲請假
    扣押，於法尚有未合，自不應准許。爰廢棄司法事務官裁定
    ，經核於法並無不合。
三、抗告主旨略以：抗告人於提起本件假扣押聲請時，曾發出存
    證信函請求相對人給付款項，但相對人拒付，而依相對人之
    財產清冊，其無任何銀行存款及薪資所得，而其所有上市股
    票價值約133,710元，不足還款，又其所有不動產中除新北
    市○○區○○段之共有地持分極低變現不易外，新莊區○○
    街之房地有190萬之抵押貸款，僅三重區○○路之房房地為
    可能清償抗告人請求之資產，試問若此房地一但遭移轉，日
    後如何執行，何況相對人已有防備，假扣押如遭撤銷，縱日
    後獲勝訴判決，亦將無財產可執行。相對人之名下既除假扣
    押執行之不動產外，無任何可資清償之其他財產，足見日後
    強制執行時，已可能有無資力或隱匿財產之可能或無財產可
    供執行之狀況，故本件確有日後亦有難以或不能執行之虞云
    云。惟查抗告人提起抗告後，仍未就假扣押之原因為釋明，
    其抗告難認為有理由，應予駁回。
四、據上論結本件抗告為無理由，爰裁定如主文。
中    華    民    國   100    年    8     月    31    日
                  民事第二庭
                      審判長法  官  吳謙仁
                            法  官  李瓊蔭
                            法  官  蘇瑞華
正本係照原本作成。
本裁定除以適用法規顯有錯誤為理由外，不得再抗告。如提起再
抗告，應於收受後10日內委任律師為代理人向本院提出再抗告狀
。並繳納再抗告費新台幣１千元。
中    華    民    國   100    年    8     月    31    日
                            書記官  高澄純